【裁判字號】    97,易,1420
【裁判日期】    981225
【裁判案由】    贓物
【裁判全文】
臺灣臺南地方法院刑事判決              97年度易字第1420號
公  訴  人  臺灣臺南地方法院檢察署檢察官
被      告  乙○○
            戊○○
前列二人共同
選任辯護人  蘇建榮律師
上列被告因贓物案件，經檢察官提起公訴（97年度偵字第7418號
），本院判決如下：
    主  文
乙○○、戊○○均無罪。
    理  由
一、公訴意旨略以：被告戊○○及被告乙○○係夫妻，共同經營
    位於臺南縣西港鄉○○村○○路33巷4號之金玉珍銀樓，彼
    等二人均明知丙○○於民國（下同）97年3月28日、同年4月
    3 日、同年月17日、同年月22日分別在臺南縣麻豆鎮、新化
    鎮及山上鄉搶奪所得至渠處所銷售之項鍊係屬贓物，竟分別
    以新台幣（下同）7、8千元至1萬3千元不等之代價，向之購
    買。因認被告二人涉有刑法第349條第2項之故買贓物罪嫌。
二、按不能證明被告犯罪者，應諭知無罪之判決。又犯罪事實應
    依證據認定之，無證據不得認定犯罪事實，刑事訴訟法第
    301條第1項、第154條第2項分別定有明文。再事實之認定，
    應憑證據，如未能發現相當證據，或證據不足以證明，自不
    能以推測或擬制之方法，以為裁判基礎；被告否認犯罪事實
    所持之辯解，縱屬不能成立，仍非有積極証據足以証明其犯
    罪行為，不得遽為有罪之認定；又所謂認定犯罪事實之證據
    ，係指足以認定被告確有犯罪行為之積極證據而言，而認定
    犯罪事實所憑之證據，雖不以直接證據為限，間接證據亦包
    括在內，然而無論直接或間接證據，其為訴訟上之證明，須
    於通常一般人均不致有所懷疑，而得確信其為真實之程度，
    始得據之為有罪之認定，倘其證明尚未達到此一程度，而有
    合理懷疑存在時，自應對被告為有利之認定，而為無罪判決
    之諭知。
三、證據能力之認定：
(一)、按被告以外之人於審判外之言詞或書面陳述，除法律有規定
    者外，不得作為證據，刑事訴訟法第159條第1項定有明文，
    查證人丙○○於警詢之證述，係被告以外之人於審判外之陳
    述，且被告不同意作為證據，原則上不得作為認定被告犯罪
    之證據資料。另亦無證據得證前開證人於警詢中之陳述具有
    刑事訴訟法第159條之2所示「具有較可信之特別情況，且為
    證明犯罪事實存否所必要」之回復證據能力之外部情況要件
    ，是前揭證人於警詢之證述，應不得採為本案證據。
(二)、又丙○○於97年7月15日偵訊中所為之陳述，並非基於證人
    身分或共同被告身分，且辯護人主張該陳述無證據能力，復
    無其他得賦予證據能力之理由，該陳述無證據能力。
四、公訴人認被告戊○○、乙○○二人涉有上開故買贓物犯行，
    係以被告戊○○及乙○○於警詢及偵查中坦承證人丙○○確
    實曾拿過金飾至渠等所經營之金玉珍銀樓變賣之情節、證人
    丙○○於警詢及偵查中證述（無證據能力，已如上述）其至
    金玉珍銀樓銷售贓物之情節、扣押物品目錄表、搜索筆錄、
    監視器翻拍照片各乙份、扣案之金玉珍銀樓之金飾買入登記
    簿內容常有空一格再填載另一筆買入金飾之情形等，為其主
    要論據。訊據被告二人則均否認涉有故買贓物罪嫌，辯稱：
    金玉珍銀樓實際由被告乙○○經營管理，被告戊○○並未參
    與，又證人丙○○於97年間並未至金玉珍銀樓賣過金飾，僅
    有一名為「陳信安」者賣過一段白金項鍊，但其不知為贓物
    等語。
五、經查：
(一)、證人丙○○於本院審理時具結後證稱：伊到金玉珍銀樓變賣
    搶奪之贓物白金項鍊之次數只有一次，在97年3月28日至4月
    28日之間，當天跟伊接觸的人是老闆娘即被告乙○○，老闆
    即被告戊○○不在場等情（見本院卷第110頁背面、第111頁
    背面、第112頁、第121頁）；足認被告戊○○並未參與收購
    丙○○出賣贓物之交易行為，此外，並無證據足證被告戊○○有參與收受贓物之犯行，被告戊○○之犯行尚屬不能證明
    。
(二)、證人丙○○於本院審理時復證稱：那本簿子（即金飾買入登
    記簿）裡也有伊名字，不是簽本名，被告乙○○要求看證件
    ，伊說沒帶身分證，被告乙○○要求伊留下地址，伊就編造
    一個名字簽上去等語，並指認警卷第66頁金飾買入登記簿影
    本其中4月2日「陳信安」該筆即為伊所簽，該欄位姓名、出
    生年月日、地址都是伊填寫，伊寫完就將簿子還給被告乙○○，該欄位日期、單價、品名並非伊填寫等情（見本院卷第
    111頁背面、第114頁正面及背面、第115頁）。且經本院當
    庭命證人丙○○書寫「陳信安」10次（見本院卷第125頁）
    ，經以肉眼比對與被告提出之金飾買入登記簿上「陳信安」
    之簽名極為相似，足認証人丙○○陳述該「陳信安」即係伊
    本人，應堪採信。又證人丙○○並當庭指認由被告乙○○提
    出之扣案之白金項鍊1段，「好像是」伊當時以「陳信安」
    名義至金玉珍銀樓販賣之物（見本院卷第116頁背面），足
    認被告所提出之扣案物白金項鍊一段應係證人丙○○所出賣
    者無誤。
(三)、然比對檢察官所指丙○○搶奪之日期即97年3月28日、同年4
    月3日、同年月17日、同年月22日，於97年4月2日之前者僅
    有97年3月28日。經本院訊問證人即97年3月28日搶奪案件之
    被害人丁○○，其當庭指認之結果，該段扣案之白金項鍊並
    非其遭搶奪之項鍊，其所有之項鍊較粗，鍊目較圓，警察曾
    拿該扣案物請其辨認，其已向警察表明並非其所有之物等語
    （見本院卷第138頁），足認證人丙○○所出賣予被告乙○○之白金項鍊，縱然為其搶奪所得之贓物，然並非本件檢察
    官起訴所指之4件搶奪案件所得之贓物。
(四)、再者，被告乙○○有要求查看證人丙○○之證件，但丙○○
    告知忘記帶，被告乙○○則告知下次要帶證件等情，業據證
    人丙○○於本院證述在卷（見本院卷第121頁）。又被告乙○○在上開金飾買入登記簿上記載之重量與實際重量相符，
    並無證據證明被告乙○○收購之價格有顯低於市價之情形；
    況若被告乙○○明知證人丙○○所出售者係贓物，依常情，
    應會於收購後儘快賣出，不致保留甚至主動提出供警扣案。
    綜上各情，被告乙○○收購證人丙○○出賣之金飾，並無有
    違一般交易常情之處，無從認定被告乙○○明知證人丙○○
    所出售之項鍊為贓物。
六、綜上所述，依據公訴人所提出之證據，尚不能證明被告二人
    涉有贓物罪之犯行，此外，復查無其他積極證據足認被告二
    人涉有贓物犯行，均應依法諭知無罪之判決。
據上論斷，應依刑事訴訟法第301條第1項前段，判決如主文。
本案經檢察官甲○○到庭執行職務
中    華    民    國    98    年    12    月    25    日
                  刑事第十庭  審判長法  官  陳威龍
                                    法  官  盧鳳田
                                    法  官  高如宜
以上正本證明與原本無異。
如不服本判決應於收受本判後10日內向本院提出上訴書狀，並應
敘述具體理由。其未敘述上訴理由者，應於上訴期間屆滿後20日
內向本院補提理由書狀（均須按他造當事人之人數附繕本）「切
勿逕送上級法院」。
                                    書記官  陳姿利
中    華    民    國    99    年    1     月    6     日

司法院資訊處製作；財團法人民間司法改革基金會備份。
